臺灣臺中地方法院民事判決　九十一年度重訴字第八四四號
　　原　　　告　台灣銀行
　　法定代理人　甲○○
　　訴訟代理人　庚○○
　　　　　　　　乙○○
　　被　　　告　戊○○
　　　　　　　　己○○
　　　　　　　　丁○○
　　　　　　　　丙○○○
右當事人間請求清償債務等事件，本院判決如左：
    主    文
被告丁○○及己○○應連帶給付原告新台幣陸佰玖拾玖萬柒仟柒佰肆拾玖元及如附表
一所列之利息、違約金。
被告己○○與被告戊○○間就如附表二所示之不動產，於民國九十年九月十二日所為
之贈與契約及於民國九十年九月二十八日所為之所有權移轉登記行為應予撤銷。
被告戊○○就如附表二所示之不動產，於民國九十年九月二十八日所為之所有權移轉
登記應予塗銷。
確認被告丙○○○於被告己○○所有如附表二所示之不動產上於民國八十八年五月十
八日設定抵押權所擔保債權新台幣壹仟萬元中，超過新台幣壹佰伍拾參萬元部分之債
權不存在。
被告己○○與丙○○○間就如附表二所示之不動產，於民國八十八年五月三日所為之
抵押權設定契約及於民國八十八年五月十八日所為之抵押權設定登記行為應予撤銷。
被告丙○○○就如附表二所示之不動產，於民國八十八年五月十八日所為之抵押權設
定登記應予塗銷。
原告其餘之訴駁回。
訴訟費用由被告丁○○、己○○連帶負擔百分之二十六，被告己○○、戊○○連帶負
擔百分之三十七，被告己○○、丙○○○連帶負擔百分之三十一，餘由原告負擔。
本判決第一項於原告以新台幣貳佰拾肆萬元為被告丁○○、己○○供擔保後，得假
執行。但被告丁○○、己○○於假執行程序實施前，以新台幣陸佰玖拾玖萬柒仟柒佰
肆拾玖元為原告預供擔保，得免為假執行。
原告其餘假執行之聲請均駁回。
    事　　實
甲、原告方面：
一、聲明：
（一）被告丁○○及己○○應連帶給付原告新台幣（以下同）陸佰玖拾玖萬柒仟柒佰
      肆拾玖元及如附表一所列之利息、違約金。
（二）被告己○○與被告戊○○對於坐落於台中市之不動產（附表二）所為之不動產
      移轉契約及不動產物權移轉契約應予撤銷，並塗銷不動產物權移轉登記，回復
      該不動產之所有權人為己○○。
（三）確認被告己○○、戊○○與丙○○○間所稱壹仟萬元債權債務不存在，及撤銷
      己○○與丙○○○間對坐落於台中市之不動產（附表二）抵押權設定契約，並
      塗銷抵押權設定登記。
（四）前項判決原告願提供擔保，請准宣告假執行。
二、陳述：
（一）緣被告丁○○於民國八十八年九月九日邀同其配偶被告己○○為連帶保證人向
      原告借款三筆：（１）貳佰萬元。（２）壹佰萬元。（３）肆佰萬元。合計柒
      佰萬元整，並約定前二年為寬限期按月繳息，第三年起分二一六期，每一個月
      為一期，依年金法按月於每月九日攤還本息，利息之計算如左：第（１）筆：
      本借款年息按年率五．五％計息，上開利率係按訂約時按郵匯局所定一年定期
      儲蓄存款利率另加碼○．一五％訂定，並於郵匯局所定一年定期儲蓄存款利率
      調整時，自調整之日起，按調整後之郵匯局所定一年定期儲蓄存款利率加原約
      定加碼年率○．一五％計息（目前年率三．七％係按郵匯局所定一年定期儲蓄
      存款利率三．五五％加碼０．一五％計算）。第（２）筆：本借款年息按年率
      八．三五％計息，上開利率係按訂約時本行基本放款利率另加碼一．一五％訂
      定，並於本行基本放款利率調整時，自調整後之第一個應繳款日起，按調整後
      之基本放款利率加原約定加碼年率一．一五％計息（目前年率七．二二％係按
      增補借據第二條之約定依本行基本放款利率六．九二％加碼０．五五％再減０
      ．二五％計算）。第（３）筆：本借款年息按年率七．八％計息，上開利率係
      按訂約時本行基本放款利率另加碼○．六％訂定，並於本行基本放款利率調整
      時，自調整後之第一個應繳款日起，按調整後之基本放款利率加原約定加碼年
      率○．六％計息（目前年率七．四三％係按優惠利率依本行基本放款利率六．
      九九％加碼０．四四％計算）。借用人倘不依期還本、付息或償還本息時，除
      願就遲延還本部分，自遲延時起按本借款利率給付遲延利息外，並應就遲延還
      本付息部份，本金自到期日起，利息自付息日起，照應還款額，逾期六個月以
      內者，按借款利率百分之十，逾期六個月以上者，按借款利率百分之二十計付
      違約金，借用人倘違背約定，不依約清償或攤還本金時，本行得不經催告或於
      合理期間催繳後，逕行追償全部借款本息及違約金。又債務人丁○○、己○○
      等自九十年九月九日起應繳付之本息即未依約攤還，目前積欠本金合計新台幣
      六、九九七、七四九元及如附表一所列之利息及違約金，應視為全部到期。
（二）按債務人所有之財產，為一切債務之總擔保，唯債務人己○○為規避其所持有
      之不動產遭強制執行，竟將其所持有之不動產（如附表二）於九十年九月二十
      一日無償贈與被告戊○○並辦理不動產所有權移轉登記完峻，顯見債務人己○○所為之無償贈與行為，係明知並有意損害債權人之權利，為此債權人特依民
      法第二四四條第一項「債務人所為之無償行為，有害及債權者，債權人得聲請
      法院撤銷之」撤銷訴權之規定，訴請撤銷被告等之不動產贈與行為。
（三）按有抵押權之債權人，雖可就抵押物之賣得價金優先受償，然不能因設有抵押
      權，即謂清償債務應以抵押物為限，亦即債權之附有擔保者，債權人固得就擔
      物保行使權利，然並非義務，債務人不得以應先就擔保物行使權利為抗辯，何
      況本件訴訟僅係於保全將來執行與取得執行名義之階段，被告答辯之詞顯無理
      由。
（四）又按，被告等主張所為之「贈與行為」係屬有償贈與者，亦與民法第四０六條
      之規定不符，蓋「贈與，因當事人一方以自己之財產，為無償給與於他方之意
      思表示」，顯而易見，贈與行為為無償行為，並無所謂之有償贈與，被告之主
      張稍嫌牽強，亦與法不合。
（五）被告等一再主張丙○○○對被告己○○、戊○○間有新台幣壹仟萬元之債權存
      在，並提出與戊○○債務承受之協議書為證，此既係被告等所主張，於原告將
      來求償亦為重要關鍵，為釐清該債權債務關係以供鈞院判決之參考，爰追加丙○○○為被告併同提起確認丙○○○與己○○、戊○○間新台幣壹仟萬債權不
      存在之訴。
（六）被告己○○與戊○○間之所有權移轉，於土地及建物登記謄本明顯載明移轉之
      原因為「贈與」（原辯證二），今為圖脫產，竟以一紙不符常理之協議書（原
      辯證三）意圖排除公文書（登記簿謄本）之登記效力，其不尊重國家法律可見
      一般。該紙協議書（原辯證三）不符常理之情形如下：
  １、債務承受，係何等慎重之事，本件承受人（被告）戊○○於不瞭解係爭不動產
      之現今實際價值及被告己○○目前所積欠之金額及內容下，貿然承受原與其不
      相關之債務與不動產顯屬不符常理一也。
  ２、本件被告等家屬，前僅為設定抵押權，即以法院公證處之認證證明之，而本件
      有關債務承受及不動產移轉之協議書卻僅以一紙草率之協議書為之，而未以法
      院之公證認證，顯有本末倒置，輕重不分之嫌，蓋不動產物權之設定以登記為
      準，實際上根本無需公證（除非另有用途），實務上亦甚少有需要辦理公證者
      ，有需要辦理公證者概為債權行為、身分或繼承之事宜，是其不符常理二也。
  ３、一般不動產物權之移轉約定，均詳列標的物之地段、地號、建號，面積等資料
      ，以免日後發生糾紛，其前所為之不動產抵押權契約書（原辯證四）即如此辦
      理，本件之協議書卻一概闕如，顯見其草率，是其不符常理三也。
  ４、又，縱如需承受不動產抵償被告己○○之債務，似亦以被告丙○○○為適當當
      事人，被告戊○○以無關之第三人何苦介入該二人之債權債務關係中，是其不
      符常理四也。
      綜上所述，本件被告所提之協議書，根本無證明力可言。
（七）按被告等主張己○○自民國八十六間即陸續向其岳母丙○○○借款，並以相關
      金融機構存摺及憑證為證，主張渠等確有新台幣一千萬元債權及債務存在一事
      ，經詳以查看後發現與其主張有明顯之差異，其差異之處詳述如左：
  １、協議書（原續辯證二）內容明白陳述被告己○○積欠被告丙○○○一千萬元，
      而其提出之憑證等總金額為一千二百六十二萬二千元，二者間差距頗大，縱係
      主張一千萬元是大約數，亦恐太為離譜。
  ２、被告丙○○○與鄭訓詳二人資金往來情形有跡可尋者僅二百五十八萬六千元（
      詳原續辯證一被告所提附表等筆）其餘均是丙○○○、丁○○、無極科技有限
      公司及祥兆科技有限公司（下稱祥兆公司）等人之資金往來關係，與本案無關
      。
  ３、如前述被告丙○○○與鄭訓詳二人資金往來情形有跡可尋者雖有二百五十八萬
      六千元，惟亦尚不足證明即係被告鄭秋菊與鄭訓詳二人有借貸關係，蓋被告等
      於民國八十六年十二月三十日訂立章程成立「祥兆科技有限公司」由丁○○出
      資二百萬元、丙○○○出資一百萬元、己○○一百萬元、彭次連五十萬元、戊○○五十萬元，合計五百萬元（原續辯證三），並於八十七年一月九日經經濟
      部發給執照登記在案，顯見丙○○○所提供之憑證均係祥兆公司成立以後祥兆
      公司與股東間及股東與股東間經營之資金往來明細，應非單純係丙○○○與己○○間之借貸關係。
  ４、又，被告己○○與被告丙○○○所提之證物「不動產抵押借款契約書」（原續
      辯證四）及土地建物登記謄本（原續辯證五）所設定之抵押權係一般抵押權與
      最高限額抵押權不同，基於債權之從屬性其所擔保者僅係過去或現在發生之債
      權，依此而論被告丙○○○與己○○於設定抵押權八十八年五月十八日以前所
      發生之資金往來僅有三筆合計一百三十三萬元，與被告等所協議承受之債務一
      千萬元差距更大，顯見被告等所主張之不符處與矛盾處，蓋依被告等所提出之
      證物「不動產抵押借款契約書」（原續辯證四）與協議書（原續辯證二）內容
      觀之被告等所主張者概為一千萬元之債權債務，而被告等所提出之證物與事實
      盡不相符。
  ５、又，被告等既言戊○○係承受己○○之一千萬元債務，而受贈原屬己○○之不
      動產，為何僅辦過戶手續，致如抵押權設定之債務人仍為己○○並未如被告所
      言承受債務後併同變更債務人為戊○○，顯見被告等言債權承受、不動產過戶
      等主張，均係為協助脫產之一時權宜行為。依上所述本件被告所提之資金往來
      憑證，不論從金額數觀之，或從用途觀之，亦或從時間點觀之均不足以說明被
      告己○○積欠丙○○○一千萬元，是而被告戊○○更無理由承受其一千萬元之
      債務，顯見被告戊○○於承受之債務不明情形下，願意承受一千萬元債務，根
      本與理不符，甚而言之應係共謀使被告己○○脫產之權宜方法。
      綜上所述，被告等所提供之憑證不足以證明被告丙○○○與己○○間新台幣壹
      仟萬債權存在。
（八）另訴訟進行中鈞院詢及系爭之不動產前曾設定第一順位抵押權與原告之前因始
      末，除原告於訴訟中已敘明該不動產抵押權之設定係由被告己○○提供給第三
      人祥兆科技有限公司做為貸款之擔保外，需特別說明者是，被告等為求能順利
      脫產，於九十年九月十日故意先償還祥兆公司僅餘伍拾萬元之貸款，隨即要求
      塗銷抵押權登記，並於九十年九月二十一日迅速無償贈與被告戊○○並辦理不
      動產所有權移轉登記，同時被告丁○○、己○○等即對其應於九十年十月九日
      繳款之本息（自九十年九月九日起算）不再繳納，於時間點上觀之，顯係惡意
      脫產行為。
三、證據提出擔保放款借據三份、新舊土地登記簿謄本二份、新舊建物登記簿謄本四
    份、小額貸款放出資料登記單三紙、存入憑條一紙、土地及建物登記查詢單三紙
    、祥兆科技有限公司帳卡一紙等為證。
乙、被告方面：
一、聲明：原告之訴駁回。如受不利之判決請准供擔保免為假執行。
二、陳述：
（一）按被告丁○○向原告台灣銀行借款，己○○係擔任保證人，然該等借貸係以丁○○所有坐落北屯區○○段九一０地號土地及其上房屋門牌號碼台中市○○區
      ○○路二段一五七巷一一七號，為擔保，設定抵押權予原告（被證一號）。則
      原告之債權既有擔保物權，應先對擔保物執行拍賣獲償，如擔保物之價值超過
      其債權額，原告之債權並未受到損害，自無行使撤銷權之問題。
（二）又按，原告所主張撤銷之戊○○所有坐落台中市區一五四六號土地及其
      上房屋門牌號碼台中市○○區○○路二十巷三十七號二樓之一及同路巷二十號
      之房屋，原係鄭訓詳所有，因己○○自民國八十五、六年間起即陸續向其岳母
      丙○○○借款，日積月累而無力還款，己○○及丙○○○為就權為一保障，雙
      方乃於民國八十八年五月三日簽訂不動產抵押借款契約書（被證二號），將前
      揭房地於八十八年五月十八日設定抵押權予丙○○○（被證三號），以為借款
      之擔保。其又再向丙○○○續借款項，終因債台高築無力償還，乃經丙○○○
      、戊○○同意（被證四號），協議將該房地於九十年九月十二日有償贈與移轉
      登記予其子戊○○，由戊○○負責清償己○○積欠丙○○○之債務，因此丙○○○之債權乃有擔保物權之優先債權，亦無損於原告之債權。又己○○與戊○○間所為贈與，係屬有償贈與，亦非屬無償行為。
（三）按債務人所為之行為，須有害債權人之債權或權利。所謂有害於債權謂減少債
      務人之一般財產，而致不能滿足債權人，如此債務人之資產狀態，謂之無資力
      。有害行為與債務人無資力之關係，有不可分離關係，有害於債權事實，須於
      行為時存在，苟於行為時有其他足以清償債務之財產，因其行為之結果日後致
      債務人財產之減少，仍不構成有害行為。例如抵押債務已屆清償期，以扺押物
      為代物清償而移轉其所有權於抵押權人之行為，苟於行為時以相當之價格供代
      物清償之用，而且其價格未超過抵押債務額，從而未害及一般債權人時，嗣後
      雖因物價之變動，其債格昇至抵押債務額以上，不因此而使其行為成為有害行
      為（史尚寬著，債法總論第四六八頁參照）。是本件原告所主張撤銷之戊○○
      所有坐落台中市區一五四六號土地及其上房屋門牌號碼台中市○○區○○路二十巷三十七號二樓之一及同路巷二十號之屋，原係鄭訓詳所有，因向其
      岳母丙○○○款，日積月累而無力還款，己○○及丙○○○為就債權為一保障
      ，雙方乃於民國八十八五月三日簽訂不動產抵押借款契約書，將前揭房地於八
      十八年五月十八日設定抵押權予丙○○○，其後乃經丙○○○、戊○○同意，
      協議將該房地於九十年九月十二日有償贈移轉登記予其子戊○○，由戊○○負
      責清償己○○積欠丙○○○之債務，因此丙○○○債權乃有擔保物權之優先債
      權，揆諸前開說明，亦無損害於原告之債權。又按被告所稱己○○與戊○○間
      所為贈與，係屬「有償贈與」，乃係指附負擔之贈與之意，與單純贈與之無償
      性質迥異，特此明。
（四）又按，己○○自民國八十六年間起即陸續向其岳母丙○○○借款，其間借貸往
      來整理相關金融機構存摺及憑證，至八十九年八月二十五日，向丙○○○借貸
      欠款金額為一千二百六十二萬二千元正。是以被告己○○與丙○○○間一千萬
      元之債權及債務確屬存在。
（五）按被告丁○○、己○○係被告丙○○○之女兒及女婿，己○○夫婦因經營生意
      ，自民國八十五、六年間起即陸續向被告丙○○○借款，日積月累而無力還款
      ，丙○○○為求債權有所保障，雙方乃於民國八十八年五月三日簽訂不動產抵
      押借款契約書乙紙，並經公證，將系爭房地於八十八年五月十八日設定抵押權
      予丙○○○，以為借款之擔。其後又再向丙○○○續借款項，終因債台高築無
      力償還，乃協議將該房地於九十年九月十二日移轉登記予丙○○○之子戊○○
      。
（六）次按，戊○○係丙○○○之兒子，所以要求己○○簽訂不動產抵押借款契約並
      經公證，乃因通常社會觀念，對嫁出去之女兒及女婿，以及對兒子間總有親情
      上之差別，因此雖為金錢上之借貸資助，乃要求己○○提供擔保及於無力償還
      時過戶折抵，於社會常情殊無背離之處，原告之質疑實屬求疵。
（七）按系爭供原告銀行擔保之坐落台中市○○區○○路二段一五七巷一一七號房地
      ，因八十八年九二一大地震嚴重受損，此有九二一大地震時所拍攝照片為證。
      原告銀行不僅未提供任何援助或優惠，且照常向被告催收利息，被告且花費鉅
      資修繕復原，此有修繕後照片為證。果被告有意脫產，故拒不還款於原告銀行
      ，被告等儘可在九二一大地震後即拒繳利息及免於花費鉅資修繕，以損被告而
      利於原告銀行。
（八）另被告積久原告款項，多年來實盡力依約繳償本息，一直償還至九十年九月十
      日該期，其後確因景氣及經營受挫，才無力繼續。
三、證據：提出土地及房屋登記謄本正本乙份、不動產抵押借款契約書乙份、協議書
    乙份、附表、存摺等影本乙份、照片八幀、存摺影本一份等為證。
    理      由
一、按訴狀送達後，原告不得將原訴變更或追加他訴，但請求之基礎事實同一者，或
    擴張或減縮應受判決事項之聲明者，及訴訟進行中，於某法律關係之成立與否有
    爭執，而其裁判應以該法律關係為據，並求對擴張或減縮應受判決事項之聲明者
    ，不在此限，民事訴訟法第二百五十五條第一項第三、六款分別定有明文。經查
    ：本件原告起訴時原請求被告己○○與戊○○間對於如附表二所為不動產贈與行
    為與移轉登記應予撤銷。嗣於訴訟進行中，原告為併同撤銷被告己○○與戊○○
    間就附表二所示不動產贈與行為及物權行為均予撤銷，並求為塗銷移轉登記之行
    為，以及兩造因就被告己○○、戊○○與丙○○○間一千萬元抵押權債務有所爭
    執，並為確定上揭法律關係，以為被告己○○與戊○○間所為之不動產贈與移轉
    是否為無償行為之判斷依據，原告另追加訴之聲明為：被告己○○與被告戊○○
    對於坐落於如附表二所示不動產所為之不動產移轉契約及不動產物權移轉契約應
    予撤銷，並塗銷不動產物權移轉登記，回復該不動產之所有權人為己○○；及確
    認被告己○○、戊○○與丙○○○間所稱壹仟萬元債權債務不存在，及撤銷己○○與丙○○○間對坐落於附表二所示不動產之抵押權設定契約，並塗銷抵押權設
    定登記等。依前揭法條所示，應予准許，合先敘明。
二、原告起訴主張：
（一）緣被告丁○○於八十八年九月九日邀同其配偶被告己○○為連帶保證人向原告
      借款三筆：（１）貳佰萬元。（２）壹佰萬元。（３）肆佰萬元。合計柒佰萬
      元整，並約定前二年為寬限期按月繳息，第三年起分二一六期，每一個月為一
      期，依年金法按月於每月九日攤還本息，利息之計算如左：第（１）筆：本借
      款年息按年率五．五％計息，上開利率係按訂約時按郵匯局所定一年定期儲蓄
      存款利率另加碼○．一五％訂定，並於郵匯局所定一年定期儲蓄存款利率調整
      時，自調整之日起，按調整後之郵匯局所定一年定期儲蓄存款利率加原約定加
      碼年率○．一五％計息（目前年率三．七％係按郵匯局所定一年定期儲蓄存款
      利率三．五五％加碼０．一五％計算）。第（２）筆：本借款年息按年率八．
      三五％計息，上開利率係按訂約時本行基本放款利率另加碼一．一五％訂定，
      並於本行基本放款利率調整時，自調整後之第一個應繳款日起，按調整後之基
      本放款利率加原約定加碼年率一．一五％計息（目前年率七．二二％係按增補
      借據第二條之約定依本行基本放款利率六．九二％加碼０．五五％再減０．二
      五％計算）。第（３）筆：本借款年息按年率七．八％計息，上開利率係按訂
      約時本行基本放款利率另加碼○．六％訂定，並於本行基本放款利率調整時，
      自調整後之第一個應繳款日起，按調整後之基本放款利率加原約定加碼年率○
      ．六％計息（目前年率七．四三％係按優惠利率依本行基本放款利率六．九九
      ％加碼０．四四％計算）。借用人倘不依期還本、付息或償還本息時，除願就
      遲延還本部分，自遲延時起按本借款利率給付遲延利息外，並應就遲延還本付
      息部份，本金自到期日起，利息自付息日起，照應還款額，逾期六個月以內者
      ，按借款利率百分之十，逾期六個月以上者，按借款利率百分之二十計付違約
      金，借用人倘違背約定，不依約清償或攤還本金時，本行得不經催告或於合理
      期間催繳後，逕行追償全部借款本息及違約金。又被告丁○○、己○○等自九
      十年九月九日起應繳付之本息即未依約攤還，目前積欠本金合計新台幣六、九
      九七、七四九元及如附表一所列之利息及違約金，應視為全部到期。
（二）被告己○○為規避其所持有之不動產遭強制執行，竟將其所持有之不動產（如
      附表二）於九十年九月二十一日無償贈與被告戊○○並辦理不動產所有權移轉
      登記完峻，顯見被告己○○所為之無償贈與行為，係明知並有意損害債權人之
      權利，為此債權人特依民法第二四四條第一項「債務人所為之無償行為，有害
      及債權者，債權人得聲請法院撤銷之」撤銷訴權之規定，訴請撤銷被告等之不
      動產贈與行為。
（三）被告己○○與戊○○間之所有權移轉，於土地及建物登記謄本明顯載明移轉之
      原因為「贈與」，今為圖脫產，竟以一紙不符常理之協議書，意圖排除公文書
      之登記效力，其不尊重國家法律可見一般。該紙協議書不符常理。
（四）被告等主張己○○自民國八十六間即陸續向其岳母丙○○○借款，並以相關金
      融機構存摺及憑證為證（詳卷），主張渠等確有新台幣一千萬元債權及債務存
      在一事，經詳查後發現與其主張有明顯之差異，上揭憑證不足以證明被告丙○○○與己○○間新台幣壹仟萬債權存在。
（五）系爭之不動產前曾設定第一順位抵押權與原告，係由被告己○○提供給第三人
      祥兆公司做為貸款之擔保，惟被告等為求能順利脫產，於九十年九月十日故意
      先償還祥兆公司僅餘伍拾萬元之貸款，隨即要求塗銷抵押權登記，並於九十年
      九月二十一日迅速無償贈與被告戊○○並辦理不動產所有權移轉登記，同時被
      告丁○○、己○○等即對其應於九十年十月九日繳款之本息（自九十年九月九
      日起算）不再繳納，於時間點上觀之，顯係惡意脫產行為，為此提起本訴等語
      。
三、被告則以：
（一）被告丁○○向原告台灣銀行借款，己○○係擔任保證人，然該等借貸係以丁○○所有坐落北屯區○○段九一０地號土地及其上房屋門牌號碼台中市○○區○○路二段一五七巷一一七號，為擔保，設定抵押權予原告。則原告之債權既有
      擔保物權，應先對擔保物執行拍賣獲償，如擔保物之價值超過其債權額，原告
      之債權並未受到損害，自無行使撤銷權之問題。
（二）又按，原告所主張撤銷之戊○○所有系爭如附表二所示房地，原係鄭訓詳所有
      ，因己○○自民國八十五、六年間起即陸續向其岳母丙○○○借款，日積月累
      而無力還款，己○○及丙○○○為就權為一保障，雙方乃於民國八十八年五月
      三日簽訂不動產抵押借款契約書，將前揭房地於八十八年五月十八日設定抵押
      權予丙○○○，以為借款之擔保。其又再向丙○○○續借款項，終因債台高築
      無力償還，乃經丙○○○、戊○○同意，協議將該房地於九十年九月十二日有
      償贈與移轉登記予其子戊○○，由戊○○負責清償己○○積欠丙○○○之債務
      ，因此丙○○○之債權乃有擔保物權之優先債權，亦無損於原告之債權。又己○○與戊○○間所為贈與，係屬有償贈與，亦非屬無償行為。蓋己○○自八十
      六年間起即陸續向其岳母丙○○○借款，其間借貸往來整理相關金融機構存摺
      及憑證。至八十九年八月二十五日，向丙○○○借貸欠款金額為一千二百六十
      二萬二千元正。是以被告己○○與丙○○○間一千萬元之債權及債務確屬存在
      。
（三）另被告積久原告款項，多年來實盡力依約繳償本利，一直償還至九十年九月十
      日該期，其後確因景氣及經營受挫，才無力繼續，非惡意脫產等語資為答辯。
四、本件原告主張被告丁○○於八十八年九月九日邀同其配偶被告己○○為連帶保證
    人向原告借款三筆：（１）貳佰萬元。（２）壹佰萬元。（３）肆佰萬元。合計
    柒佰萬元整，並約定前二年為寬限期按月繳息，第三年起分二一六期，每一個月
    為一期，依年金法按月於每月九日攤還本息，利息之計算如左：第（１）筆：本
    借款年息按年率五．五％計息，上開利率係按訂約時按郵匯局所定一年定期儲蓄
    存款利率另加碼○．一五％訂定，並於郵匯局所定一年定期儲蓄存款利率調整時
    ，自調整之日起，按調整後之郵匯局所定一年定期儲蓄存款利率加原約定加碼年
    率○．一五％計息（目前年率三．七％係按郵匯局所定一年定期儲蓄存款利率三
    ．五五％加碼０．一五％計算）。第（２）筆：本借款年息按年率八．三五％計
    息，上開利率係按訂約時本行基本放款利率另加碼一．一五％訂定，並於本行基
    本放款利率調整時，自調整後之第一個應繳款日起，按調整後之基本放款利率加
    原約定加碼年率一．一五％計息（目前年率七．二二％係按增補借據第二條之約
    定依本行基本放款利率六．九二％加碼０．五五％再減０．二五％計算）。第（
    ３）筆：本借款年息按年率七．八％計息，上開利率係按訂約時本行基本放款利
    率另加碼○．六％訂定，並於本行基本放款利率調整時，自調整後之第一個應繳
    款日起，按調整後之基本放款利率加原約定加碼年率○．六％計息（目前年率七
    ．四三％係按優惠利率依本行基本放款利率六．九九％加碼０．四四％計算）。
    借用人倘不依期還本、付息或償還本息時，除願就遲延還本部分，自遲延時起按
    本借款利率給付遲延利息外，並應就遲延還本付息部份，本金自到期日起，利息
    自付息日起，照應還款額，逾期六個月以內者，按借款利率百分之十，逾期六個
    月以上者，按借款利率百分之二十計付違約金，借用人倘違背約定，不依約清償
    或攤還本金時，本行得不經催告或於合理期間催繳後，逕行追償全部借款本息及
    違約金。又被告丁○○、己○○等自九十年九月九日起應繳付之本息即未依約攤
    還，目前積欠本金合計新台幣六、九九七、七四九元及如附表一所列之利息及違
    約金，應視為全部到期之事實，業據提出借據三紙為證，且為被告丁○○、己○○所不爭執，此部分事實堪信為真正。原告據以請求被告丁○○、己○○給付借
    款及如附表一所示之利息、違約金，洵屬有據，應予准許。
五、原告主張被告己○○將如附表二所示之不動產以贈與原因移轉登記予被告戊○○
    ，該無償行為有害於原告之債權，暨被告戊○○與己○○間，就己○○對於被告
    丙○○○所負一千萬元債務移轉予被告戊○○之行為為虛偽不實，以及被告己○○因積欠被告丙○○○一千萬元債務而將附表二所示之不動產設定抵押權予被告
    丙○○○等情狀並不實在之事實，業據提出新舊土地登記簿謄本二份、新舊建物
    登記簿謄本四份、土地及建物登記查詢單三紙等為證。被告等對於上揭移轉登記
    、設定抵押權之事實並不爭執，惟主張：（１）被告丁○○向原告台灣銀行借款
    ，己○○係擔任保證人，然該等借貸係以丁○○所有坐落北屯區○○段九一０地
    號土地及其上房屋門牌號碼台中市○○區○○路二段一五七巷一一七號為擔保，
    設定抵押權予原告。原告之債權既有擔保物權，應先對擔保物執行拍賣獲償，如
    擔保物之價值超過其債權額，原告之債權並未受到損害，自無行使撤銷權之問題
    。
    （２）原告所主張撤銷之戊○○所有系爭如附表二所示房地，原係鄭訓詳所有，
    因己○○自民國八十五、六年間起即陸續向其岳母丙○○○借款，日積月累而無
    力還款，己○○及丙○○○為就權為一保障，雙方乃於民國八十八年五月三日簽
    訂不動產抵押借款契約書，將前揭房地於八十八年五月十八日設定抵押權予丙○○○，以為借款之擔保。其又再向丙○○○續借款項，至八十九年八月二十五日
    ，向丙○○○借貸欠款金額為一千二百六十二萬二千元正。因無力償還，乃經丙○○○、戊○○同意，協議將該房地於九十年九月十二日有償贈與移轉登記予其
    子戊○○，由戊○○負責清償己○○積欠丙○○○之債務，故己○○與戊○○間
    所為贈與，係屬有償贈與，非屬無償行為等語。經查：
（一）被告丁○○以己○○係擔任保證人，向原告台灣銀行辦理系爭借款，以丁○○
      所有坐落北屯區○○段九一０地號土地及其上房屋門牌號碼台中市○○區○○
      路二段一五七巷一一七號為擔保，設定抵押權予原告之事實，有該筆土地及建
      物登記簿謄本在卷可稽，固堪信屬實。惟按債務人所有之財產，為一切債務之
      總擔保。有抵押權之債權人，雖可就抵押物之賣得價金優先受償，然不能因設
      有抵押權，即謂清償債務應以抵押物為限，亦即債權之附有擔保者，債權人固
      得就擔物保行使權利，然並非義務，債務人不得以應先就擔保物行使權利，而
      謂擔保物以外財產之無償處分行為，即與債權人之債權並無損害。被告此部分
      答辯主張要屬無據，本件應有查明系爭如附表二所示之不動產移轉所有權、設
      定抵押權之行為，是否符合詐害行為要件之必要。
（二）被告等主張被告己○○自民國八十六間即陸續向其岳母即被告丙○○○借款，
      並以相關金融機構存摺及憑證為證，主張渠等確有新台幣一千萬元債權及債務
      存在之事實，為原告所否認，被告就上揭債務關係之存在，即應負舉證之責。
      經查：１．被告提出之被告己○○、戊○○於九十年九月十日書立之協議書，
      內容明白記載被告己○○積欠被告丙○○○一千萬元等語，而被告另提出己○○與丙○○○之借款明細（詳如附件三），至九十年九月十日前止，被告己○○共積欠金額為一千二百六十二萬二千元，二者間差距頗大，已難輕信。２．
      依被告提出之上揭附件三之明細及所附之存摺紀錄，被告丙○○○與鄭訓詳二
      人資金往來情形，僅其中如附件三編號第二（四十萬元）、三（七十萬元）、
      十五（二十萬元）、十六（二十三萬元）、二十（三十一萬元）、二十四（七
      十四萬六千元）等六筆金額，為自被告丙○○○匯款入被告鄭訓詳帳戶，此部
      分金額合計僅為二百五十八萬六千元，被告主張此部分金額為被告己○○對被
      告丙○○○之借款債務，洵屬有據。至其餘各筆經核均為丙○○○、丁○○、
      無極科技有限公司及祥兆公司等人之資金往來關係，被告復不能舉證證明各該
      資金往來為被告己○○向丙○○○之借款，是逾此二百五十八萬六千元之款項
      即應認與被告己○○無關。３．查被告己○○對被告丙○○○所負借款債務僅
      為二百五十八萬六千元，而被告己○○與被告丙○○○於八十八年五月十八日
      所設定者為債權範圍一千萬元之一般抵押權，此有卷附不動產抵押借款契約書
      、及土地建物登記謄本等可參。按一般抵押權與最高限額抵押權不同，一般抵
      押權係基於債權之從屬性，其所擔保者僅係過去或現在發生之債權，並不及於
      將來預定之債權，而以八十八年五月十八日前被告己○○與丙○○○所發生之
      資金往來，僅有如附件三編號第二（四十萬元）、三（七十萬元）、十五（二
      十萬元）、十六四（二十三萬元）筆合計僅一百五十三萬元，與被告等設定抵
      押債權金額及所協議承受之債務一千萬元差距更大，顯見被告等所主張確非真
      正。４．再參照被告丙○○○為被告己○○之岳母、被告戊○○與丁○○之母
      親，被告己○○與戊○○亦為夫妻等至親情誼，被告等人實際上並無上揭達於
      一千萬元借款債務及移轉承擔債務等關係，亦即被告間僅有部分借款之名而無
      全部一千萬元借款之實，應堪認定。原告訴請確認被告己○○於附表二所示不
      動產上，被告丙○○○設定之一千萬抵押權借款債務，超過一百五十三萬元範
      圍不存在，為有理由。其逾此部分主張，為無理由。又原告另訴請確認被告戊○○於附表二所示不動產上，就被告丙○○○設定之一千萬抵押權借款債務不
      存在乙節，經核原告請求確認被告己○○與丙○○○間上揭抵押權債務不存在
      部分有理由已如前述，則原告已得據以請求撤銷該部分抵押權設定之詐害行為
      （詳後段所述），原告應無再請求確定被告戊○○與被告丙○○○間上揭債權
      關係不存在之確認訴訟法律上之利益，此部分請求即無理由，應予駁回。
六、按債務人所有之財產，為一切債務之總擔保。又債務人所為之無償行為，有害及
    債權者，債權人得聲請法院撤銷之，民法第二百四十四條第一項定有明文。本件
    系爭借款債務之連帶保證人即被告己○○為規避其所持有之不動產遭抵償債務，
    致被告己○○對被告丙○○○僅有一百五十三萬元借款債務，竟將其所有如附表
    二之不動產，於八十八年五月十八日辦理登記設定一千萬元債權之抵押權予被告
    丙○○○；且被告己○○復於九十年九月十二日，將上揭不動產無償贈與被告戊○○，並於同年月二十八日辦理不動產所有權移轉登記完峻，顯見債務人己○○
    所為之上揭辦理抵押權設定以及無償贈與行為，係明知並有意損害債權人之權利
    。原告依民法第二百四十四條撤銷訴權之規定，訴請撤銷被告等上揭之不動產設
    定抵押權之物權行為，並訴請塗銷抵押權設定登記，以及訴請撤銷不動產所有權
    贈與之債權行為與物權行為，並訴請塗銷不動產所有權移轉登記，均屬有據，應
    予准許。
七、從而原告訴請（１）被告丁○○及己○○應連帶給付借款陸佰玖拾玖萬柒仟柒佰
    肆拾玖元及如附表一所列之利息、違約金；（２）被告己○○與被告戊○○間就
    如附表二所示之不動產，於九十年九月十二日所為之贈與契約及九十年九月二十
    八日所為之所有權移轉登記行為應予撤銷；（３）被告戊○○就如附表二所示之
    不動產，於九十年九月二十八日所為之所有權移轉登記應予塗銷；（４）確認被
    告丙○○○於被告己○○所有如附表二所示之不動產上於八十八年五月十八日設
    定抵押權所擔保債權壹仟萬元中，超過壹佰伍拾參萬元部分之債權不存在；（５
    ）被告己○○與丙○○○間就如附表二所示之不動產，於八十八年五月三日所為
    之抵押權設定契約及八十八年五月十八日所為之抵押權設定登記行為應予撤銷。
    （６）被告丙○○○就如附表二所示之不動產，於八十八年五月十八日所為之抵
    押權設定登記應予塗銷等部分，為有理由，應予准許。其逾此部分之請求，為無
    理由，應予駁回。
八、兩造陳明願供擔保，聲請宣告假執行或免為假執行，經核原告勝訴部分，其中如
    主文第一項命被告給付部分，合於法律規定，爰分別酌定相當之擔保金額宣告之
    ；原告其餘假執行之聲請，有關塗銷登記之意思表示、確認之訴及撤銷之訴部分
    性質上無從為假執行，不予准許，併予駁回。
九、本件判決之基礎已臻明確，兩造其餘之攻擊防禦方法及舉證，均已無礙於本院上
    開審認，本院自毋庸逐一論駁，併此敘明。
十、據上論結，本件原告之訴為一部有理由，一部無理由，依民事訴訟法第七十九條
    但書、第八十五條第一項後段、第二項、第三百九十條第二項、第三百九十二條
    ，判決如主文。
中　　　華　　　民　　　國　　九十一　　年　　十二　　　月　　三十一　　日
                                臺灣台中地方法院民事第四庭
~B法　　　官　王有民
右為正本係照原本作成
如對本判決上訴，須於判決送達後廿日內向本院提出上訴狀
中　　　華　　　民　　　國　　九十一　　年　　 十二　 　月　　三十一　　日
~B法院書記官
